【裁判字號】    97,親,10
【裁判日期】    970530
【裁判案由】    確認親子關係存在
【裁判全文】
臺灣嘉義地方法院民事判決                97年度親字第10號
原      告  甲○○
            丙○○
            乙○○
上列三人共同
特別代理人  己○○    住雲林縣.
被      告  丁○○    住嘉義縣.
            戊○○    住同上
上列當事人間請求確認親子關係存在事件，本院於中華民國97年
5月27日言詞辯論終結，判決如下：
    主  文
確認原告甲○○（女，民國○○年○月○日生，身分證統一編號：Ｚ0
00000000號）、丙○○（男，民國○○年○○月○○日生，身分證統一
編號：Ｚ000000000號）、乙○○（男，民國○○年○月○○日生，身
分證統一編號：Ｚ000000000號）與被告丁○○之被繼承人吳文彬
（男，民國○○年○○月○○日生，身分證統一編號：Ｚ000000000號，
民國96年8月19日死亡）間之親子關係不存在。
確認原告甲○○、丙○○、乙○○與被告戊○○（男，民國○○年
○月○○日生，身分證統一編號：Ｚ000000000號）間之親子關係存
在。
訴訟費用由被告負擔。
    事實及理由
甲、程序方面：本件原告甲○○、丙○○、乙○○均係限制行為
    能力人，無訴訟能力，而其法定代理人即被告丁○○於本件
    為訴訟行為，與原告3人之利益相反，又原告3人名義上之父
    親即吳文彬業已死亡，事實上不能行使代理權，經本院於民
    國97年5月9日，依民法第1086條第2項及民事訴訟法第51條
    第1項之規定，准原告之聲請，裁定由原告3人之舅舅即被告
    丁○○之胞兄己○○擔任原告3人之特別代理人，合先敘明
    。
乙、實體方面：
一、按確認法律關係之訴，非原告有即受確認判決之法律上利益
    者，不得提起之；確認證書真偽或為法律關係基礎事實存否
    之訴，亦同；民事訴訟法第247條第1項定有明文。經查本件
    原告甲○○、丙○○、乙○○起訴請求確認其等與被告丁○○之被繼承人吳文彬間之親子關係不存在及確認其等與被告
    戊○○間之親子關係存在，影響原告3人對丁○○之被繼承
    人吳文彬繼承權之存在與否，亦影響被告丁○○之繼承權，
    自屬法律關係發生之基礎事實，並致原告對被告戊○○之繼
    承權等私法上的權利有受到侵害的危險，而此可能受到侵害
    之狀態，得以確認判決之方式除去，是原告提起本件確認親
    子關係存在及不存在之訴，有即受確認判決之法律上利益，
    原告自有權提起。又按確認親子關係事件，與社會公益有關
    ，當事人處分主義應受限制，故民事訴訟法規定關於認諾、
    自認及不爭執事實效力之規定，在否認子女之訴不適用，民
    事訴訟法第596條第1項關於同法第589條之規定，準用同法
    第574條第3項之規定。本件被告就本件訴訟為認諾及訴訟上
    自認或不爭執事實，本院僅得以此自認或不爭執之情形，作
    為自由心證判斷事實真偽之資料，要不得據此即為否認兩造
    間之親子關係，均合先敘明。
二、原告起訴主張：原告甲○○、丙○○、乙○○之生母即被告
    丁○○於66年間與戶籍上之父吳文彬（96年8月19日歿）結
    婚，嗣因感情不睦，被告丁○○遂於75年間離開宜蘭縣五結
    鄉之夫家，隻身到台北謀生，與當時在臺北工作之被告戊○○認識進而同居，被告2人同居期間生下原告3人，期間因被
    告丁○○與原告戶籍上之父親吳文彬係婚姻關係存續中，以
    致未曾申報戶籍，今為求認祖歸宗，爰訴請確認原告3人與
    被告丁○○之被繼承人吳文彬之親子關係不存在，以及確認
    原告3人與被告戊○○之親子關係存在等語。被告2人則均同
    意原告之請求。
三、按親子關係之認定部分，理論上自應以科學方式就系爭親子
    雙方進行鑑定（如血型、DNA遺傳基因檢測等方式）為之，
    以求正確；進一步以言，此類案型中亦僅有此種身體鑑定之
    科學其證據，始為直接證據，其他相關之事證，例如生父生
    母間於懷孕前之同居、以及撫育行為甚或事後雙方之認知或
    其他行為，皆僅係間接證據，用以作為親子關係認定之佐證
    。原告主張之前揭事實，為被告所不爭，並據其提出財團法
    人佛教慈濟綜合醫院大林分院親子鑑定報告1份為證。依該
    鑑定報告記載：「1、不能排除甲○○與戊○○之親子關係
    。2、親子關係指數（CPI）為00000000；亦即『戊○○是甲○○親生父親』這個可能性與『任何中國男人偶然具有是甲○○的親生父親所必須具備的基因半型』這一可能性相比，
    大約為：00000000倍。3、也就是甲○○與戊○○之父女關
    係確定率為：99．99999%。」、「1、不能排除丙○○與戊○○之親子關係。2、親子關係指數（CPI）為0000000；亦
    即『戊○○是丙○○親生父親』這個可能性與『任何中國男
    人偶然具有是丙○○的親生父親所必須具備的基因半型』這
    一可能性相比，大約為：0000000倍。3、也就是丙○○與戊○○之父女關係確定率為：99．99999%。」、「1、不能排
    除乙○○與戊○○之親子關係。2、親子關係指數（CPI）為
    583771；亦即『戊○○是乙○○親生父親』這個可能性與『
    任何中國男人偶然具有是乙○○的親生父親所必須具備的基
    因半型』這一可能性相比，大約為：583771倍。3、也就是
    乙○○與戊○○之父女關係確定率為：99．99999%。」等語
    ，得據以排除原告3人與被告丁○○之被繼承人吳文彬之親
    子血緣關係，亦足證原告3人與被告丁○○之被繼承人吳文
    彬無親子血緣關係，而與被告戊○○有親子血緣關係，是原
    告上述主張，堪信為真實。從而，原告依民事訴訟法第247
    條第1項規定請求確認與被告丁○○之被繼承人吳文彬間之
    親子關係不存在，而與被告戊○○間之親子關係存在，均為
    有理由，應予准許。
四、據上論結，本件原告之訴為有理由，依民事訴訟法第78條、
    第85條第1項前段，判決如主文。
中    華    民    國    97    年    5     月    30    日
                      家事法庭法  官  黃仁勇
以上正本係照原本作成。
如對本判決上訴，須於判決送達後20日之不變期間內，向本院提
出上訴狀。
                              書記官  孫靜芳
中    華    民    國    97    年    5     月    30    日


司法院資訊處製作；財團法人民間司法改革基金會備份。
